臺灣臺中地方法院刑事判決
110年度訴緝字第173號
公  訴  人  臺灣臺中地方檢察署檢察官
被      告  謝芃  



上列被告因妨害秩序案件，經檢察官提起公訴（110年度少連偵
字第170號），被告於本院準備程序中，就被訴事實為有罪之陳
述，經本院合議庭裁定由受命法官獨任行簡式審判程序，判決如
下：
    主    文
丙○成年人與少年共同意圖供行使之用而攜帶兇器在公眾得出入
之場所聚集三人以上實施強暴，處有期徒刑柒月。
扣案之西瓜刀壹支，沒收。
    犯罪事實及理由
一、本案之犯罪事實及證據，除補充或更正下列事項外，其餘均
    引用檢察官起訴書之記載（如附件）：　
　㈠犯罪事實部分，應更正如下：
　　1.起訴書第1頁第3-4列所載『竟基於聚眾鬥毆之故意，以通
      訊軟體「FACETIME」通知』應更正為『遂以不詳裝置上通訊
      軟體「FACETIME」聯絡並召集』。
　　2.起訴書第3-4列所載「共同基於在公眾得出入之場所聚集
      三人以上施強暴之犯意聯絡」應更正為「共同基於意圖供
      行使之用而攜帶兇器在公眾得出入之場所聚集三人以上，
      施強暴之犯意聯絡」。
　　3.起訴書第2頁第7列所載「在上開汽車旅館會合」應更正為
      「於同日晚上22時27分許，共同至上址公眾得出入場所即
      沐夏精品旅館」。
　㈡證據部分，應補充如下：
　　1.證人即共犯何品賢、蔡嘉桐、盧俊清、劉廷偉等人於本院
      準備程序及審理中均坦承伊等與被告丙○共同為本件犯行
      （本院1166號卷第129-130、139-140頁）。
　　2.被告丙○於本院訊問及審理中之自白（本院1166號卷第269
      頁；本院訴緝卷第22、31頁）。
　　3.扣押筆錄、扣押物品目錄表及收據（偵卷第123-135頁）
      。
　　4.勘察採證同意書及證物清單（偵卷第137-138頁）。
　　5.現場照片、扣案物品照片（第139-168、221-235頁）。
二、論罪科刑：
　㈠刑法第149條、第150 條係以「在公共場所或公眾得出入之場
    所有「聚集三人以上」之行為資為構成要件，即指行為人無
    論在何處（遠端或現場）、以何一聯絡形式（面談、電子通
    訊、網路或社群軟體等），或以主動與被動參與，抑或事前
    約定或臨時起意，而達三人以上之相聚集合之行為，均屬本
    條所稱聚集行為，但非指單純指三人以上「同時在場」之客
    觀狀態而言。換言之，經由自己主動聯繫、邀約他人，或者
    自己受他人邀約、召喚後，彼等共同或分別前往同一公共或
    公眾得出入之場所，並匯聚一起，且集合人數達三人以上。
    又此行為人對於其等聚集行為中，施以強暴脅迫之行為，客
    觀上確已造成公眾或他人之危害、恐懼不安，且行為人主觀
    上預見其等行為將造成公眾或他人之危害、恐懼不安，即當
    構成刑法第150條公然聚眾施強暴脅迫罪。查證人即共犯何
    品賢以上揭方式，糾集被告丙○及證人即共犯蔡嘉桐、盧俊
    清、劉廷偉及案發當時為少年李儒穎等人，一同攜帶球棒或
    刀械，共同前往上址公眾得出入場所之沐夏汽車旅館，包圍
    被害人甲○○，並持球棒下手對被害人甲○○揮打等情，是認被
    告何品賢係出面聯絡並召集被告丙○及共犯蔡嘉桐、盧俊清
    、劉廷偉及案發當時為少年李儒穎等3人，共同至上址汽車
    旅館聚集之行為，則除共犯何品賢為本件犯行之首謀外，被
    告丙○及其他共犯蔡嘉桐等人共同至上址汽車旅館聚集後，
    均下手實施者，分持球棒或手腳等方式，共同毆打甲○○而施
    以強暴行為，此一過程中，其等主觀上已有對被害人甲○○施
    以強暴之認識或故意，並具體危害其他民眾出入於該汽車旅
    館之安全及對公共秩序。另刑法第150條第1項之罪，係為保
    護社會整體秩序、安全，屬於國家法益，並非個人法益，縱
    行為人以強暴脅迫之客體有數人，惟侵害國家法益仍屬單一
    ，僅成立單純一罪。
　㈡核被告丙○前揭所為，係犯刑法第150條第2項第1款、第1項後
    段之意圖供行使之用而攜帶兇器在公眾得出入之場所聚集3
    人以上施以強暴罪。
　㈢共同正犯：
　　又刑法第150條第2項第1款、第1項後段之犯罪構成要件，須
    聚集三人以上，性質上屬於聚合犯，並應以在場共同實施或
    在場參與分擔實施犯罪之人為限，故被告丙○及共犯何品賢
    、蔡嘉桐、盧俊清、劉廷偉與該少年李儒穎等人間，均在場
    參與實施上開犯行，彼等間有犯意聯絡及行為分擔，應論以
    共同正犯；但依刑法條文有「結夥三人以上」者，其主文之
    記載並無加列「共同」之必要，參照最高法院79年度台上第
    4231號判決意旨，是本條文以「聚集三人以上」為構成要件
    ，應為相同解釋，方為適論。
　㈣刑之加重：
　　1.按犯刑法第150條第1項之在公眾得出入之場所聚集實施強
      暴罪前項之罪，而有之情形者，得加重其刑至二分之一：
      意圖供行使之用而攜帶兇器或其他危險物品犯之。因而
      致生公眾或交通往來之危險。同法條第2項定有明文。是
      上開得加重條件，屬於相對加重條件，並非絕對應加重條
      件，是以，事實審法院依個案具體情狀，考量當時客觀環
      境、犯罪情節及危險影響程度、被告涉案程度等事項，綜
      合權衡考量是否有加重其刑之必要性。查⑴共犯何品賢祇
      因與被害人甲○○間有嫌隙糾葛，以首謀身分召集被告及共
      犯蔡嘉桐、盧俊清、劉廷偉與當時為少年李儒穎等人至上
      址汽車旅館，以上開器械或手腳等手段毆打被害人甲○○以
      洩憤，是共犯何品賢立於召集、指揮之首謀角色，而被告
      丙○固有下手實施強暴行為，適用同法條第1項後段之規定
      ，該法定刑業經提高，並對照被告何品賢所涉情節稍輕，
      尚無依上開規定，再予加重其刑之必要。
　　2.次者，被告丙○於109年12月7日為本件犯行時，已滿20歲
      之成年人，有被告個人戶籍資料查詢結果可查（見本院116
      6號卷第頁），而共犯李儒穎(92年3月6日生)，於本案犯
      罪時即109年12月7日，年僅17歲餘，係12歲以上未滿18歲
      之少年，此有前揭少年警詢筆錄之年籍資料欄可憑，且被
      告丙○已認識李儒穎許久，知悉李儒穎當時仍未滿18歲，
      此情經被告丙○於本院訊問中供述明確（本院1166號卷第2
      62頁），並與少年李儒穎共同攜帶上開器械實施本案犯案
      ，基此，被告丙○主觀上既已知悉共犯李儒穎當時仍屬未
      滿18歲之少年，應依兒童及少年福利與權益保障法第112條第1
      項前段規定加重其刑。
  ㈤爰審酌被告丙○為成年人，有上開年籍資料可憑，因共犯何品
    賢與被害人甲○○有嫌隙糾葛，竟意氣用事，與何品賢等人共
    同前往上址汽車旅館滋擾及毆打甲○○而鬧事，更危害投宿之
    民眾或該店家人員營業上之安全，此有前揭現場監視器錄影
    翻拍照片可查，顯對該公共安全秩序造成危害或影響，所為
    確實不該，應予相當非難；另衡以被告成年後，尚未經法院
    判決科刑之犯罪紀錄，有高等法院被告前案紀錄表可憑，素
    行尚可，兼酌其等犯罪之動機、目的、手段，且其自述：其
    高中肄業，從事油漆工，日薪約新臺幣1800元、家裡有媽媽
    及女兒2歲多，家庭經濟狀況勉持等語（本院訴緝號卷第32
    頁），及其犯後坦承犯行之態度等一切情狀，量處如主文所
    示之刑，以示懲儆。
三、沒收部分
　  扣案之西瓜刀1把，係被告丙○購買所有並攜帶至案發現場使
    用乙情，此經被告丙○供稱在卷（偵卷第80頁；本院1166號
    卷第頁），應依刑法第38條第2項前段規定，宣告沒收。
　　其餘扣案之球棒1支，係共犯何品賢所有供本案犯罪所用之
    物，業據共犯何品賢前於本院審理中（本院1166號卷第140
    頁）供稱在卷，業經本院審結一併宣告沒收，末此說明。
四、依刑事訴訟法第273條之1第1項、第299條第1項前段、第310
    條之2、第454條第2項，兒童及少年福利與權益保障法第112
    條第1項前段，刑法第11條、第28條、第150條第2項第1款、
    第1項後段、第38條第2項前段，刑法施行法第1條之1第1項
    ，判決如主文。
五、如不服本判決，應於本判決送達之日起20日內，以書狀敘述
    具體理由，向本院提出上訴（應附繕本）。
本案經檢察官陳佞如提起公訴，經檢察官乙○○到庭執行職務。
中　　華　　民　　國　 　110　　年　  11　　月　 30　日
                  刑事第一庭    法　官　張德寬
以上正本證明與原本無異。
如不服本判決應於收受送達後20日內向本院提出上訴書狀，並應
敘述具體理由；其未敘述上訴之理由者，應於上訴期間屆滿後20
日內向本院補提理由書（均須按他造當事人之人數附繕本）「切
勿逕送上級法院」。
告訴人或被害人如不服判決，應備理由具狀向檢察官請求上訴，
上訴期間之計算，以檢察官收受判決正本之日起算。　　　　
                                書記官　黃麗靜
中　　華　　民　　國　　110　　年　　11  　月　　30   日
附錄本案論罪科刑法條全文：
中華民國刑法第150條
在公共場所或公眾得出入之場所聚集三人以上，施強暴脅迫者，
在場助勢之人，處1年以下有期徒刑、拘役或10萬元以下罰金；
首謀及下手實施者，處6月以上5年以下有期徒刑。
犯前項之罪，而有下列情形之一者，得加重其刑至二分之一：
一、意圖供行使之用而攜帶兇器或其他危險物品犯之。
二、因而致生公眾或交通往來之危險。
得上訴

附件：臺中地檢署檢察官起訴書（110年度少連偵字170號）
臺灣臺中地方檢察署檢察官起訴書
                                  110年度少連偵字第170號
　　被　　　告　何品賢　男　21歲（民國00年0月0日生）
　　　　　　　　　　　　住臺中市○○區○○路0000號
                        居同上路1043號
　　　　　　　　　　　　國民身分證統一編號：Z000000000號
　　　　　　　　謝  芃　男　21歲（民國00年00月00日生）
　　　　　　　　　　　　住臺中市○○區○○路0段000號10樓
　　　　　　　　　　　　之5
　　　　　　　　　　　　國民身分證統一編號：Z000000000號
　　　　　　　　蔡嘉桐　男　20歲（民國00年00月00日生）
　　　　　　　　　　　　住臺中市○○區○○路00○00號
　　　　　　　　　　　　居臺中市○○區○○路0段00號
　　　　　　　　　　　　國民身分證統一編號：Z000000000號
　　　　　　　　盧俊清　男　20歲（民國00年0月0日生）
　　　　　　　　　　　　住臺中市○○區○○路○○0巷0弄00
　　　　　　　　　　　　號
　　　　　　　　　　　　國民身分證統一編號：Z000000000號
　　　　　　　　劉廷偉　男　19歲（民國00年0月00日生）
　　　　　　　　　　　　住臺中市○○區○○路000巷0弄0號
　　　　　　　　　　　　居臺中市○○區○○路0段00號
　　　　　　　　　　　　國民身分證統一編號：Z000000000號
上列被告等因妨害秩序案件，已經偵查終結，認應該提起公訴，
茲將犯罪事實及證據並所犯法條分敘如下：
　　　　犯罪事實
一、何品賢前與甲○○因賭債糾紛生有嫌隙，民國109年12月7日晚
    上10時10分許，何品賢知悉甲○○在臺中市西屯區市○○○路000
    號「沐夏精品旅館」之715號房內租宿，竟基於聚眾鬥毆之
    故意，以通訊軟體「FACETIME」通知丙○、蔡嘉桐、盧俊清
    、劉廷偉及當時仍未滿18歲之少年李儒穎（92年3月6日生，
    聚眾鬥毆非行由臺灣臺中地方法院少年法庭調查中）等，共
    同基於在公眾得出入之場所聚集三人以上施強暴之犯意聯絡
    ，由丙○自行攜帶兇器西瓜刀乙把；何品賢、蔡嘉桐、盧俊
    清、劉廷偉及李儒穎等5人，共同攜帶兇器鋁製棒球棍1支，
    一同搭乘租賃之車牌號碼000-0000號自用小客車，在上開汽
    車旅館會合。隨即由渠等分持上述兇器等物品，在上述旅店
    715號房前，先由眾人將甲○○圍住，以阻擋其去路，再以棍
    棒、西瓜刀，或徒手毆打、腳踹等方式，下手毆打甲○○（傷
    害部分未據告訴），聚眾在公眾得出入場所施強暴。
二、案經臺中市政府警察局第六分局報告偵辦。
　　　　證據並所犯法條
一、證據及待證事實：被告等除盧俊清外，均經合法傳喚無故遲
    誤庭期不到場
編號 供述及非供述證據 待證事實 一 被告何品賢於警局詢問時之供述 被告何品賢為首謀，以通訊軟體通知被告何品賢、蔡嘉桐、盧俊清、劉廷偉及少年李儒穎等，攜帶兇器會合後，對被害人甲○○施暴力等事實。 二 被告丙○於警局詢問時之供述 被告丙○攜帶兇器西瓜刀乙把前往沐夏汽車旅店，夥同被告何品賢、蔡嘉桐、盧俊清、劉廷偉及少年李儒穎等，對被害人施暴力、被告丙○施暴力以拳頭及腳攻擊被害人等事實。 三 被告蔡嘉桐於警局詢問時之供述 被告蔡嘉桐搭乘車牌號碼000-0000號租賃自用小客車前往汽車旅館，被告等眾人對被害人施強暴、被告蔡嘉桐以徒手揮拳之方式，對被害人施暴力等事實。 四 被告盧俊清於警局初詢及本署訊問時之供述 被告盧俊清與被告何品賢、蔡嘉桐、劉廷偉及李儒穎等5人一同乘坐租賃車輛前往旅店，被告盧俊清於車內時已發現兇器及鋁製棒球棍，仍決意一同前往並以身體團圍住被害人，在被告丙○、何品賢、蔡嘉桐、劉廷偉及少年李儒穎下手施暴力時，在場把風；被告盧俊清於案發時願意追隨被告劉廷偉等一起做任何事等事實。 五 被告劉廷偉於警局詢問時之供述 被告劉廷偉駕駛租賃車輛，附載被告何品賢、蔡嘉桐、盧俊清及少年李儒穎等人前往汽車旅館，並於被告等對被害人施暴力時，以手毆打並以腳踹等方式，對被害人施暴力等事實。 六 同案少年李儒穎於警局詢問時之供述 被告何品賢以通訊軟體聚眾，並對被害人施暴力等事實。 七 被害人甲○○之指訴 犯罪事實之全部。 八 證人即被害人甲○○之女友黃子璇於警局詢問時之證述 被告何品賢、丙○、蔡嘉桐、盧俊清、劉廷偉等及少年李儒穎等人，持刀械及棍棒等兇器，對被害人施暴力，沿路從旅店715號房門口毆打到旅店櫃臺等事實。 九 扣押物品清單 被告等持兇器施暴力之事實。 十 汽車旅館監視器畫面影像截錄列印 被告等共同聚眾，在公眾得出入場所對被害人施暴力之事實。 
二、核被告等所為，均係犯刑法第150條第1項後段、第2項之公
    然聚眾施強暴罪嫌。被告等有犯意之聯絡與行為之分擔，請
    依刑法第28條，論以共同正犯。又被告何品賢、丙○、蔡嘉
    桐等3人與當時仍為少年之李儒穎共同實施犯罪，均應依兒
    童及少年福利與權益保障法第112條第1項規定，加重其刑至
    1/2。供犯罪所用之西瓜刀1把、鋁製棒球棍1支等物，均係
    供犯罪所用之物，且屬於被告等所有，業據被告丙○、劉廷
    偉等供陳不諱，請依刑法第38條第2項規定宣告沒收。
三、依刑事訴訟法第251條第1項提起公訴。
    此    致
臺灣臺中地方法院
中　　華　　民　　國　 110　　年　　5 　　月　　11　　日
    　　　　　　　　　　　　　檢　察　官　陳佞如
本件正本證明與原本無異
中　　華　　民　　國　 110　　年　　6 　　月　　3 　　日
                              書  記  官  陳怡眞